臺灣高等法院臺中分院刑事判決　　　　　　　　九十一年度交上訴字第七二五號
　　上　訴　人
　　即　被　告　甲○○
右列上訴人因公共危險等案件，不服臺灣苗栗地方法院九十一年度交易字第五號中華
民國九十一年三月二十六日第一審判決（起訴案號：臺灣苗栗地方法院檢察署九十年
度偵字第一六一六號）提起上訴，本院判決如左：
    主      文
上訴駁回。
    事      實
一、甲○○從事油漆工作，平日均駕駛其所有車牌號碼Ｗ四－三二三五號自用小貨車
    載運油漆工具四處工作維生，乃從事以駕駛為其附隨業務之人。詎甲○○明知酒
    醉後，意識判斷及駕駛操控能力均降低，不應駕車上路，仍於民國（下同）九十
    年三月二十三日晚上七時四十分許至八時五十分止，在苗栗縣通霄鎮某友人住處
    ，與三名友人共飲二瓶鹿茸酒，其體內之酒精含量已不能安全駕駛動力交通工具
    ，仍駕駛上開自用小貨車，沿省道台一線公路，從苗栗縣通霄鎮出發欲返回其苗
    栗縣苑裡鎮之住處，於同日晚上十時二十分許，途經苗栗縣苑裡鎮○○路與臨海
    路設有紅綠燈之交岔路口時，原應注意該處路段時速限制在五十公里以下，不得
    超速行駛，且行駛至交岔路口，其行進應遵守燈光號誌之指示，並應注意車前狀
    況，隨時採取必要之安全措施，以維行車安全及避免危險發生，而依當時天候晴
    朗、路況良好、夜間有照明設施之情形，並無不能注意之情事，竟疏未注意，當
    其行進方向之燈光號誌已轉為紅燈時並未停車等待號誌之轉換，仍貿然以時速約
    六十公里之時速超速闖越紅燈，適陳銘義騎乘車牌號碼ＭＹＦ－二五三號機車，
    沿苗栗縣苑裡鎮○○路由西往東方向行駛，遇紅燈暫停在上開交岔路口，直至號
    誌轉為綠燈時，陳銘義即依號誌騎乘該部機車穿越該交岔路口，甲○○因疏未注
    意前方人車動熊、速度過快，見狀閃煞不及，致其所駕駛自用小貨車之右前車頭
    ，撞及陳銘義所騎乘機車之左側，陳銘義因而人車倒地，受有頭部外傷併顱內出
    血，及顏面、頭皮多處撕裂傷、擦傷等傷害，經送行政院國軍退除役官兵輔導委
    員會臺中榮民總醫院急救，再轉往光田綜合醫院大甲分院二度手術後，仍有水腦
    症、頭部外傷併腦出血及嚴重腦挫傷，手術後併顱骨缺損等症狀，並呈意識不清
    、右側癱瘓、無法言語臥床，目前仍係右側肢體癱瘓，需人看護照顧生活，已達
    難以治癒之重傷害。至甲○○於車禍發生後在其犯罪尚未被發覺前，主動向苗栗
    縣警察局通霄分局苑裡分駐所報案，表明其係肇事者而自首，警方則於同日晚上
    十時四十六分許，對甲○○以呼氣酒精濃度測試，測定值高達每公升○‧五毫克
    。
二、案經陳銘義之父乙○○訴由苗栗縣警察局通霄分局報告臺灣苗栗地方法院檢察署
    檢察官偵查起訴。
    理      由
一、訊據上訴人即被告甲○○（下稱被告）固坦承有於上開時、地，酒後駕車肇事之
    事實不諱，惟否認有何過失犯行，辯稱：伊酒精濃度之測定值雖與規定稍微超過
    ，但無醉意，精神還很清楚，而陳銘義係夜遊不良少年、未領有駕照的飆車族，
    車禍事故之發生乃陳銘義闖紅燈來撞伊，伊並未闖紅燈，且車故發生地點伊並未
    看見丙○○，丙○○逾一年餘始出面作證，有偽證之嫌云云。經查：
  （一）被告於警訊中坦承伊於九十年三月二十四日下午十七時四十分至同日下午八
        時五十分左右，偕同友人在苗栗縣通宵鎮某朋友住處飲酒，四人平分二瓶鹿
        茸酒，每人約喝一百五十ＣＣ（參九十年度偵字第一六一六號卷第六頁反面
        ）；其妻鄭雪娥於警訊亦供稱被告於肇事前確有在其友人處喝酒等語（同前
        偵卷第十二頁正面）；且被告於肇事後即九十年三月二十三日晚上十時四十
        六分，經測得呼吸吐氣所含酒精濃度每公升○‧五○毫克，此亦有酒精測試
        值紙、苗栗縣警察局舉發違反道路交通管理事件通知單、測試觀察紀錄表各
        一份在卷足憑（參同前偵卷第十四頁），經換算血液中酒精濃度（即ＢＡＣ
        ）為○‧１○％，依據交通部運輸研究所七十九年八月對駕駛人行為之研究
        （酒醉駕車對駕駛行為之分析研究），ＢＡＣ在○‧○八％至○‧一五％時
        ，對人體心理、行為及駕駛能力之影響為：判斷力嚴重受到影響、體能與精
        神協調受損及駕駛之體能困難增加；對心理行為之影響為：產生情緒異常現
        象、步伐不平穩、言語不清、反應惡劣及記憶及判斷力受損等，有該研究所
        之研究報告一份附於原審卷宗第五十至第五十五頁可稽；足見被告服用酒類
        查已達於不能安全安全駕駛交通工具之程度。
　（二）第按汽車駕駛人飲用酒類後其吐氣所含酒精濃度超過每公升○‧二五毫克以
        上者，不得駕車；汽車行車速度，依標誌之規定；汽車行駛時，駕駛人應注
        意車前狀況，並隨時注意採取必要之安全措施；又汽車行駛至交岔路口，其
        行進應遵守燈光號誌之指示，道路交通安全規則第一百十四條第二款、第九
        十三條第一項、第九十四條第三項、第一百零二條第一項第一款分別定有明
        文。查被告飲用酒類後其吐氣所含酒精濃度高達每公升○‧五○毫克，已達
        不能安全駕駛動力交通工具，業如前述，雖被告一再否認有闖紅燈未遵守號
        誌之情況，但目擊證人丙○○於原審證述稱：「（問：九十年三月二十三日
        晚上十點二十分許，在苑裡鎮○○路與臨海路口，妳看到何事？）我和我表
        姐停在臨海路在等紅燈，前面有一年輕人騎機車，也在等紅燈，我們也是騎
        機車，綠燈起步，那位年輕人騎機車在前面，通過路口，一輛汽車闖紅燈，
        由通霄往苑裡方向，在路口撞到年輕人。撞到後我們有停下來看，那部汽車
        是小貨車，我們也是差點被撞到，小貨車的駕駛是庭上剛走出去外面的被告
        。」、「（問：小貨車車速？）很快。」、「（問：小貨車駕駛精神狀況？
        ）精神不是很好，臉紅紅的，講話有酒味。」（原審卷第四十、四十一頁）
        ；於本院又再度證實：車禍當時伊在現場，與被害人同方向，被害人的機車
        在伊前方，伊和另一部車並排在後面，綠燈一亮被害人就直接往前走，依照
        號誌的轉換被告應該是闖紅燈等語明確（本院卷第四十五頁）；證人即處理
        本件車禍現場之警員呂頁錡復證述：肇事路口四個交通號誌都正常（原審卷
        第二十七頁）；是由證人呂頁錡、丙○○上述證詞以觀，足認係被告應有闖
        越紅燈致肇車禍之情事。再參以被告行經肇事地段，本應依號誌燈指示停車
        ，竟仍闖越紅燈通行，致查覺與陳銘義之機車時，閃避不及撞及陳銘義之機
        車而肇事，更足證被告於酒後判斷力、注意力、應變力及操控車輛之能力，
        均已降低，確已處於不能安全駕駛動力交通工具之狀態，應屬無疑。被告固
        又辯稱證人丙○○應未在車禍現場，其證言不足採信云云，然查證人丙○○
        既與被害人不相識，與被告復素無仇怨，衡情當無甘冒偽證罪之刑責而為不
        實供述之必要，被告徒以鄭女與被害人似有勾結，無非出於個人推測之詞，
        未可率予採信。復查，本件發生事故之路段限速為時速五十公里，有苗栗縣
        警察局道路交通事故調查報告表可稽（見偵查卷宗第十三頁），被告在偵查
        中復自承其肇事前以時速五、六十公里，甚至六十公里以上之時速行駛（見
        偵查卷宗第二十二頁正面、第二十九頁正面），其於警訊又稱伊看見被害人
        之機車時就已經在其前方了，伊即踩剎車隨後衝撞後伊車側翻在路中（見偵
        查第六頁正面）；於原審簡易庭九十一年一月十日訊問時更不諱言稱對起訴
        事實沒意見，伊有過失（原審苗交簡字第一０二五號卷第二十二頁）；可見
        被告當時行車速率甚快，又未密切關注前方人車之動向，致於發現被害人機
        車時閃煞不及，又因車速過快造成車身失穩翻車，被告未注意車前狀況及超
        速行駛之事實，亦堪認定。再者，本件車禍發生當時天候時朗，柏油路面路
        況良好、夜間有照明，也據被告自承在卷（偵卷第六頁反面）；足見當時並
        無不能注意之情事，是告行經設有紅綠燈之交岔路口即肇事地點，於其行進
        方向之號誌燈已轉為紅燈，理應注意並能注意遵守前開道路交通安全規則之
        規定，竟疏未注意依交通號誌之規定停車，仍超速闖越紅燈，又疏未注意車
        前車狀況，隨時採取必要之安全措施，以維行車安全及避免危險發生，致撞
        及依號誌燈指示之被害人機車而肇事，其就車禍之發生自應負過失之責。且
        本件車禍事故之肇事原因經本院依職權送臺灣省竹苗區車輛行車事故鑑定委
        員會鑑定結果亦認定：甲○○酒濃度過量駕駛自小貨車，超速行駛且未依號
        誌指示行駛為肇事原因，陳銘義駕駛機車無肇事因素，但無照駕車有違規定
        ；此有該委員會九十一年七月二十二日竹鑑字第九一○七七六號函附卷可稽
        ，與本院前開認定結果相同，足供參酌。至被告雖又辯稱被害人當時飆車蛇
        行，闖紅燈云云，但未舉出實證以供採證，礙難採信。再就本案被告及被害
        人陳銘義於肇事前之行進方向如何，業據被告於警訊中供稱伊係走介壽路由
        北往南，在路口與走臨海路由西往東之被害人機車發生事故（見偵卷第五頁
        反面）；於偵查中也供稱：「伊係由通宵往苑裡方向台一線省道，對方則由
        其右側叉路（按即西往東）出來」；核與證人丙○○所稱被告是由北往南，
        伊與被害人機車是由西向東（原審卷第四十頁、本院卷第五十一頁），互核
        又互相符合，而被害人陳銘義於車禍後既因顱內出血病情嚴重至院治療，是
        有關其二人之行駛方向，自應以被告及證人丙○○前開所供為準，而不能以
        被害人附帶民事訴訟起訴狀之書面據為雙方行進方向之依據。又被害人既遵
        行號誌指示行駛，縱其未領有駕駛執照，其機車有無改裝，亦僅生其是否違
        反交通安全規則之問題，仍無解於被告過失責任之成立，被告空信被害人為
        不良少年、飆車族云云，尚無足取，又本件肇事原因已明，被告請求送覆議
        ，無此必要，附此敘明。
（三）第按被害人確因本件車禍，受有頭部外傷併顱內出血，及顏面、頭皮多處撕裂
      傷、擦傷等傷害，經送醫院急救，仍有水腦症、頭部外傷併腦內出血及嚴重腦
      挫傷，手術後併顱骨缺損等症狀，並呈意識不清、右側偏離、無法言語臥床，
      有行政院國軍退途役官兵輔導委員會、光田綜合醫院診斷證明書附卷足憑，且
      迄至本院審理中仍處於意識有時清醒、無法行走，且右側亦無法動作站立之情
      形，已據被害人之父親乙○○證述在卷，並提出台中榮民總醫院九十一年一月
      十五日診斷證明書為證（本院卷三十七頁）可見被害人已達於重傷害之程度，
      其受傷與被告之過失行為間又有相當之因果關係，綜上，本件事證明確，被告
      過失致重傷害犯行，洵堪認定。
二、按刑法上所謂業務，係指個人基於其社會地位繼續反覆所執行之事務，其主要部
    分之業務固不待論，即為完成主要業務所附隨之準備工作與輔助事務，亦應包括
    在內。查被告係以油漆工作為業，平日均駕駛前開自小貨車載運油漆工作，乃以
    駕駛為其附隨業務之人。而被害人因本件事禍事故受傷，目前右側肢體癱瘓，屬
    重度肢障，需人看護照顧生活，有行政院國軍退除役兵輔導委員會臺中榮民總醫
    院診斷證明書及中華民國身心障礙手冊附卷可稽，顯見被害人已達難以治癒之重
    傷害程度無誤。核被告所為，係犯刑法第一百八十五條之三服用酒類致不能安全
    駕駛動力交通工具罪、同法第二百八十四條第二項後段業務過失致重傷罪。被告
    酒醉駕車因而致人受傷，依法應負刑事責任，應依道路交通管理處罰條例第八十
    六條一項之規定加重其刑。又被告於肇事後，於其犯罪尚未被有偵查犯罪職權之
    公務員發覺前，主動向苗栗縣警察局通霄分局苑裡分駐所報案，表明其係肇事者
    並願接受裁判，已據證人呂頁錡證述明確（見原審卷宗第二十七頁），符合自首
    要件，應依刑法第六十二條前段之規定減輕其刑，並先加後減之。被告所犯上開
    二罪，犯意各別，行為互殊，應分論併罰。原審依據上述理由，並審酌被告之素
    行、過失程度之輕重、酒後駕車肇事致人重傷，情節非輕，且迄今未與被害人達
    成民事和解及犯罪後猶飾詞卸責等一切情狀，分別就其服用酒類致不能安全駕駛
    動力交通工具罪部分，判處有期徒刑三月；業務過失致重傷罪部分，判處有期徒
    刑八月，並定其應執行之刑為十月，以資警懲，以認定用法及科刑均無不當，被
    告上訴為無理由，應予駁回。
三、被告經合法傳喚，無正當之理由不到庭，爰不待其陳述，逕行判決。
四、據上論斷，應依刑事訴訟法第三百六十八條、第三百七十一條，判決如主文。
本案經檢察官丁○○到庭執行職務。
中      華      民      國      九十一  年      八      月      三十    日
                                臺灣高等法院臺中分院刑事第七庭
                                      審判長法　官  謝　說　容
                                            法　官　黃　日　隆
                                            法　官　江　錫　麟
右正本證明與原本無異。
不得上訴。
                                            書記官　金  珍  華
中      華      民      國      九十一  年      九      月      三      日
刑法第一百八十五條之三：
服用毒品、麻醉藥品、酒類或其他相類之物，不能安全駕駛動力交通工具而駕駛者，
，處一年以下有期徒，拘役或三萬元以下罰金。
刑法第二百八十四條
因過失傷害人者，處六月以下有期徒刑、拘役或五百元以下罰金。致重傷者，處一年
以下有期徒刑、拘役或五百元下罰金。
從事業務之人，因業務之過失傷害人者，處一年以下有期徒刑、拘役或一千元以下罰
金。致重傷者，處三年以下有期徒刑、拘役或二千元以下罰金。
                                                                        Ａ
